臺灣士林地方法院民事裁定
110年度補字第584號
原      告  鍾邁恪  

訴訟代理人  盧意祥律師
被      告  牛月蘭  
訴訟代理人  郭以廷律師
上列當事人間請求分割共有物等事件，原告起訴未據繳納裁判費
：
一、按訴訟標的之價額，由法院核定；核定訴訟標的之價額，以
    起訴時之交易價額為準；無交易價額者，以原告就訴訟標的
    所有之利益為準；以一訴主張數項標的者，其價額合併計算
    之；但所主張之數項標的互相競合或應為選擇者，其訴訟標
    的價額，應依其中價額最高者定之；以一訴附帶請求其孳息
    、損害賠償、違約金或費用者，不併算其價額；民事訴訟法
    第77條之1第1項、第2項、第77條之2分別定有明文。
二、原告起訴請求：㈠請准兩造共有門牌號碼臺北市○○區○○路0段
    000巷0號4樓之建物及其坐落之基地（下稱系爭房地）准予
    變價分割，被告之抵押權債務應移存被告分得部分；如無法
    移存，拍賣所得價金優先清償被告抵押債務後，應全數分配
    原告；㈡被告應自系爭房地遷出，並自民國102年8月1日起至
    遷出之日止，按月給付原告新臺幣（下同）1萬6,577元；㈢
    願供擔保，請准宣告假執行（見本院卷第20頁）。經查原告
    係請求系爭房地分割之裁判，合併對被告提起返還系爭房地
    之訴，二者訴訟標的雖不相同，惟按共有物分割之判決，雖
    屬形成判決，但此項判決，尚具有交付他共有人分得部分之
    性質，自可據以點交，強制執行法第131條第1項規定：關於
    繼承財產或共有物分割之裁判，執行法院得將各繼承人或共
    有人分得部分點交之；其應以金錢補償者，並得對於補償義
    務人之財產執行。是分割共有物之判決，兼有形成判決及給
    付判決之性質，故雖僅載明各共有人分得之部分而未為交付
    管業之宣示，但其內容實含有互為交付之意義，當事人仍得
    依上開規定請求點交（最高法院75年第1次民事庭會議及66
    年第3次民事庭會議決議亦可參照）。則本件原告合併提起
    前揭之訴，實兼具有分割共有物之交付及返還共有系爭房地
    之訴訟上同一目的，得因任一訴訟標的勝訴而達訴訟之目的
    ，而具有經濟上同一之競合關係，依上說明，其訴訟標的價
    額，即應按其中價額最高者定之，即系爭房地之交易價額。
    至聲明㈠後段請求系爭房地抵押權移存部分，於符合民法第8
    24條之1第2項但書各款規定之情形下，應屬法律規定之法定
    效果，無庸當事人為任何聲明，縱有聲明，法院亦無庸於判
    決主文內諭知，僅於判決理由中說明為已足（臺灣高等法院
    暨所屬法院98年度法律座談會民事類提案第10號法律問題研
    討結果參照），當非屬原告因分割所受利益，不併算其價額
    ；另聲明㈡後段請求按月給付部分，屬附帶請求，亦不併算
    價額，附此敘明。
三、系爭房地之價額依原告主張與系爭房地同址5樓、面積與系
    爭房地相同之房地於起訴日相近之實價登錄交易價格為新臺
    幣（下同）1,470萬元（見士司調卷第124頁），是本件訴訟
    標的價額核定為1,470萬元，應徵第一審裁判費14萬1,360元
    。茲依民事訴訟法第249條第1項但書之規定，限原告於收受
    本裁定送達10日內補繳，逾期不繳，即駁回其訴，特此裁定
    。
中　　華　　民　　國　　110 　年　　11　　月　　17　　日
                  民事第二庭  法  官  陳菊珍
以上正本係照原本作成。
如對本裁定關於核定訴訟標的價額部分抗告，應於裁定送達後10
日內向本院提出抗告狀，並繳納抗告費新臺幣1,000 元；關於命
補繳裁判費部分，不得抗告。
中　　華　　民　　國　　110 　年　　11　　月　　17　　日
                              書記官  張淑敏
附表：系爭房地面積
系爭房地建物層次面積為81.77平方公尺、附屬建物面積為8.03
平方公尺、共有部分為15.80平方公尺（計算式：474.64平方公
尺×333/10000＝15.80平方公尺），共計105.60平方公尺（計算式
：81.77平方公尺＋8.03平方公尺＋15.80平方公尺＝105.60平方公
尺），換算為31.944坪。